【裁判字號】    97,訴,4493
【裁判日期】    980611
【裁判案由】    毒品危害防制條例
【裁判全文】
臺灣板橋地方法院刑事判決              97年度訴字第4493號
公  訴  人  臺灣板橋地方法院檢察署檢察官
被      告  戊○○
                     （另案於臺灣臺北監獄執行中）
指定辯護人  本院公設辯護人丁○○
被      告  甲○○
                     （另案於臺灣桃園女子監獄執行中）
選任辯護人  孔菊念律師
上列被告因違反毒品危害防制條例案件，經檢察官提起公訴（96
年度偵字第26737 號），本院判決如下：
    主  文
戊○○持有第一級毒品，累犯，處有期徒刑參月，如易科罰金，
以新臺幣壹仟元折算壹日。扣案之海洛因壹包（毛重零點參伍公
克，含殘留海洛因難以剝離之包裝袋壹個）沒收銷燬之。
戊○○其餘被訴販賣第二級毒品部分無罪。
甲○○無罪。
    事  實
一、戊○○前於民國95年間因施用毒品案件，經臺灣臺北地方法
    院以95年度簡上字第251 號判決判處有期徒刑5 月確定，嗣
    於96年3 月29日易科罰金執行完畢。詎猶不知悔改，明知海
    洛因係毒品危害防制條例所公告列管之第一級毒品，依法不
    得持有，竟仍基於持有海洛因之犯意，於96年10月間某日，
    自真實姓名年籍均不詳綽號「小琪」之成年女子處無償取得
    第一級毒品海洛因1 包（毛重0.35公克）而持有之。嗣於96
    年10月30日晚上9 時30分許，在臺北縣中和市○○路385 巷
    7 號前為警查獲，並在戊○○位於臺北縣中和市○○路385
    巷7 號2 樓201 室之租屋處，扣得上開海洛因1 包（毛重0.
    35公克）。
二、案經臺北縣政府警察局海山分局報告臺灣板橋地方法院檢察
    署檢察官偵查起訴。
    理  由
甲、有罪部分：
壹、證據能力方面
一、按被告以外之人於審判外之言詞或書面陳述，除法律有規定
    者外，不得作為證據；又未經證人、鑑定人依法應具結而未
    具結者，其證言或鑑定意見，不得作為證據，刑事訴訟法第
    第159 條、第158 之3 條分別定有明文。查證人乙○○於97
    年7 月21日檢察官偵訊時，並未經檢察官告以具結之義務及
    偽證罪之處罰，且未於供前或供後使其具結，有該期日偵訊
    筆錄在卷可稽（見96年度偵字26737 號卷第156 、157 頁）
    ，是依前揭說明，證人乙○○於該日偵訊時之陳述，並無證
    據能力。
二、另按被告以外之人於審判外之陳述，雖不符合同法第159 條
    之1 至第159 條之4 之規定，但經當事人於審判程序同意作
    為證據，法院審酌該言詞陳述或書面陳述作成時之情況，認
    為適當者，亦得為證據。當事人、代理人或辯護人於法院調
    查證據時，知有第159 條第1 項不得為證據之情形，而未於
    言詞辯論終結前聲明異議者，視為有前項之同意，刑事訴訟
    法第159 條第1 項及第159 條之5 分別定有明文。查本判決
    下列所引用之各該被告以外之人於審判外之陳述，雖屬傳聞
    證據，惟檢察官、被告2 人及辯護人等於本院準備程序及審
    判期日中均表示無意見而不予爭執，且迄至言詞辯論終結前
    亦未再聲明異議，本院審酌上開證據資料製作時之情況，尚
    無違法不當之瑕疵，亦認為以之作為證據應屬適當，依刑事
    訴訟法第159 條之5 規定，認前揭證據資料均有證據能力，
    合先敘明。
貳、實體方面
一、上揭犯罪事實，業據被告戊○○於本院審理中坦承不諱，復
    有臺北縣政府警察局海山分局搜索、扣押筆錄暨扣押物品目
    錄表及扣案之白色粉末1 包可證，另扣案之白色粉末1 包，
    經送往臺灣檢驗科技股份有限公司以GC/MS 方法（氣相層析
    / 質譜儀法）鑑定，檢出第一級毒品海洛因成分，此有該公
    司96年11月14日報告編號CH/2007/B0162 號濫用藥物檢驗報
    告1 紙附卷可稽（見96年度偵字第26737 號卷第170 頁），
    足認被告之自白與事實相符。本件事證明確，被告犯行堪以
    認定。
二、按海洛因係毒品危害防制條例第2 條第2 項第1 款規定之第
    一級毒品。核被告戊○○所為，係犯同條例第11條第1 項之
    持有第一級毒品罪。又被告有事實欄所列前揭犯罪前科紀錄
    ，有臺灣高等法院被告前案紀錄表可稽，其受有期徒刑執行
    完畢，5 年以內故意再犯本件有期徒刑以上之罪，應依刑法
    第47條第1 項之規定，論以累犯，並加重其刑。爰審酌被告
    之素行不端，其漠視法令之禁制，非法持有海洛因，惟持有
    之毒品數量不多，兼衡其犯罪之動機、手段及犯後坦承犯行
    ，態度尚稱良好等一切情狀，量處如主文所示之刑，並諭知
    易科罰金之折算標準，以示懲儆。
三、扣案之白色粉末1 包（毛重0.35公克），經鑑定結果確含第
    一級毒品海洛因成分，業如上述，又其外包裝袋與毒品粉末
    難以完全析離，均應依毒品危害防制條例第18條第1 項前段
    規定，沒收銷燬之。
乙、無罪部分：
一、公訴意旨略以：被告戊○○、甲○○均明知甲基安非他命係
    毒品危害防制條例所列之第二級毒品，依法不得販賣，竟意
    圖營利，共同基於販賣第二級毒品甲基安非他命之犯意聯絡
    ，先由被告戊○○於不詳時間，在臺北市萬華區青年公園內
    ，以不詳代價向真實姓名年籍不詳綽號「大頭」之成年男子
    購入第二級毒品甲基安非他命，再以分裝勺、電子磅秤、葡
    萄糖、分裝袋等工具將毒品分裝後，以0000000000、000000
    0000、0000000000等行動電話作為聯絡之工具，而於乙○○
    、丙○○傳送簡訊或撥打電話聯絡後，於96年2 月間某日，
    在臺北縣中和市○○路149 之2 號附近某便利商店外，以不
    詳代價販賣第二級毒品甲基安非他命予乙○○；另於96年7
    、8 月間，在臺北縣中和市○○街385 巷7 號2 樓，以每包
    新臺幣（下同）1,000 元之價格販賣第二級毒品甲基安非他
    命予丙○○。嗣於96年10月30日晚上9 時30分許，為警在臺
    北縣中和市○○路385 巷7 號前及7 號2 樓201 室內查獲，
    並扣得第二級毒品甲基安非他命12包（業已本院以96年度簡
    字第8566號宣告沒收）、0000000000、0000000000、000000
    0000號行動電話各1 支、電子磅秤2 台、安非他命吸食器1
    個、玻璃球3 個、分裝勺5 支、葡萄糖1 包、安非他命殘渣
    袋5 個、分裝袋46個等物。因認被告戊○○、甲○○涉犯毒
    品危害防制條例第4 條第2 項之販賣第二級毒品罪嫌等語。
二、按犯罪事實應依證據認定之，無證據不得認定犯罪事實；不
    能證明被告犯罪者，應諭知無罪之判決，刑事訴訟法第154
    條第2 項及第301 條第1 項，分別定有明文。次按認定不利
    於被告之事實，須依積極證據，苟積極證據不足為不利於被
    告事實之認定時，即應為有利於被告之認定，更不必有何有
    利之證據；又事實之認定，應憑證據，如未能發現相當證據
    ，或證據不足以證明，自不能以推測或擬制之方法，以為裁
    判基礎。而刑事訴訟法上所謂認定犯罪事實之積極證據，係
    指適合於被告犯罪事實之認定之積極證據而言，雖不以直接
    證據為限，間接證據亦包括在內；然而無論直接或間接證據
    ，其為訴訟上之證明，須於通常一般之人均不致有所懷疑，
    而得確信其為真實之程度者，始得據為有罪之認定，倘其證
    明尚未達到此一程度，而有合理之懷疑存在時，致使無從形
    成有罪之確信，根據「罪證有疑，利於被告」之證據法則，
    即不得遽為不利被告之認定（最高法院30年上字第816 號、
    29年上字第3105號、30年上字第1831號、40年臺上字第86號
    及76年臺上字第4986號判例意旨參照）。
三、公訴人認被告戊○○、甲○○涉有前揭犯行，係以1 、被告
    戊○○於警詢及偵查中之供述。2 、被告甲○○於警詢及偵
    查中之供述。3 、證人丙○○於偵查中之證述。4 、證人乙○○於偵查中之證述。5 、行動電話簡訊翻拍照片8 張。6
    、扣案之第二級毒品甲基安非他命12包、0000000000、0000
    000000、0000000000號行動電話各1 支、電子磅秤2 台、安
    非他命吸食器1 個、玻璃球3 個、分裝勺5 支、葡萄糖1 包
    、安非他命殘渣袋5 個、分裝袋46個、扣案物品照片6 張等
    證據資料，為其論斷之依據。訊據被告戊○○、甲○○均堅
    決否認有何販賣第二級毒品犯行，被告戊○○辯稱：伊不認
    識乙○○，扣案之甲基安非他命係購入供己施用，並非販賣
    予丙○○等語；被告甲○○辯稱：伊不認識丙○○，伊為了
    買易付卡，有用0000000000號行動電話與乙○○聯絡2 次，
    可能是因為購買易付卡發生糾紛，乙○○才會說伊賣毒品給
    他等語。
四、經查：
(一)員警於96年10月30日晚上9 時30分許，在臺北縣中和市○○
    路385 巷7 號前，自被告戊○○身上扣得第二級毒品甲基安
    非他命7 包、0000000000號行動電話1 支，另於被告戊○○
    、甲○○位於臺北縣中和市○○路385 巷7 號2 樓201 室之
    租屋處及遮雨板上，扣得第二級毒品甲基安非他命5 包、電
    子磅秤2 台、安非他命吸食器1 個、玻璃球3 個、分裝勺5
    支、葡萄糖1 包、安非他命殘渣袋5 個、0000000000、0000
    000000號行動電話、分裝袋46個等物之事實，業據被告戊○○、甲○○於警、偵訊及本院審理時供明在卷，並有臺北縣
    政府警察局海山分局搜索、扣押筆錄暨扣押物品目錄表、扣
    案物品照片6 張附卷可參（見96年度偵字第26737 號卷第38
    至44-1、60至62頁）。而扣案之透明晶體共12包，經送往臺
    灣檢驗科技股份有限公司以GC/MS 方法（氣相層析/ 質譜儀
    法）鑑定，均檢出第二級毒品甲基安非他命成分（其中7包
    合計毛重6.69公克，另5 包合計毛重4.75公克），此有該公
    司96年11月14日報告編號CH/2007/B0160 、CH/2007/B0161
    號濫用藥物檢驗報告各1 紙在卷可稽（見96年度偵字第2673
    7 號卷第169 、171 頁）。又被告戊○○本次為警查獲時，
    因施用甲基安非他命之犯行，業經本院以96年度簡字第8566
    號判決判處有期徒刑5 月確定乙節，亦有臺灣高等法院被告
    前案紀錄表、上開刑事判決書在卷可按，是被告戊○○有施
    用甲基安非他命之情，堪以認定。故被告戊○○辯稱購入上
    開甲基安非他命是為供己施用，尚非虛妄。
(二)證人丙○○固於警詢時供稱：伊有使用0000000000號行動電
    話傳送內容「我是阿傑，有東西嗎？」的簡訊至被告戊○○
    0000000000號行動電話，當時伊是要向他買安非他命，問他
    有無毒品，伊跟他至少拿過2 次毒品，每次1,000 元、1 小
    包的安非他命，都是去他家拿，大約在96年7 、8 月時，伊
    有跟戊○○拿毒品，96年10月29日傳簡訊那次沒有拿到毒品
    ，伊跟戊○○聯絡時，被告甲○○有代接過電話，但是伊不
    會跟甲○○拿毒品，伊只會問她戊○○在不在，伊都是直接
    跟戊○○拿毒品云云（見96年度偵字第26737 號卷第144 、
    145 頁），於本院審理時具結證稱：伊在96年4 、5 月到96
    年10月間有使用0000000000號行動電話，伊不清楚伊在96年
    10月29日是否有傳送內容「我是阿傑，有東西嗎？」的簡訊
    到戊○○使用之行動電話，但是在10月底時，伊已經沒有使
    用上開手機，95年6 、7 、8 月時，伊曾經住在戊○○家，
    在7 、8 月時，伊和戊○○一起去青年公園門口向朋友買毒
    品，那是伊認識的藥頭，我們一人出一半的錢，伊並沒有向
    戊○○買過毒品云云（見本院卷第123 、124 頁），觀諸證
    人丙○○就是否曾向被告購買甲基安非他命之證述前後顯不
    一致，證詞反覆，是否可採，已非無疑，自無從僅以其證述
    內容，逕為不利於被告2 人之認定。再觀諸卷附之手機簡訊
    翻拍照片，有1 則簡訊係從證人丙○○所使用之0000000000
    號行動電話傳至被告戊○○所使用之0000000000號行動電話
    ，內容為「我是阿傑，有東西嗎？」（見96年度偵字第2673
    7 號卷第55-1頁），然上開簡訊傳送日期為96年10月29日，
    自無從以上開簡訊之傳送內容，作為佐證被告戊○○、甲○○於96年7 、8 月間販賣甲基安非他命予丙○○之犯行。
(三)又證人乙○○於97年7 月16日偵查中具結證稱：0000000000
    號行動電話是伊在使用，伊在95年執行完畢後就沒有再施用
    毒品，伊不認識戊○○、甲○○，沒有向他們買過毒品，也
    沒有傳送內容「有的時候拿給我，拿500 」的簡訊云云（見
    96年度偵字第26737 號卷第152 、153 頁），嗣於本院審理
    時具結證稱：伊認識甲○○，不認識戊○○，朋友介紹伊向
    甲○○購買安非他命，伊在96年間有施用安非他命，伊向甲○○買過安非他命2 、3 次，在96年2 月，伊用0000000000
    號行動電話向甲○○買1,000 多元、重量約0.2 公克的安非
    他命，伊在電話中跟甲○○說伊要男的，要買1 張，講完電
    話沒有多久後就進行交易，我們是約在臺北市○○區○○路
    的便利商店，由甲○○拿毒品給伊，伊當場把錢交給她，伊
    在偵查中說約在便利商店那1 次，是約在臺北市○○路上的
    便利商店，並不是約在臺北縣中和市○○路附近的便利商店
    ，那次是甲○○親自拿給伊，除了96年2 月這次約在萬大路
    上的便利商店，其他幾次也都是約在萬華區，因為甲○○住
    在萬華，伊跟她交易過2 、3 次，伊在偵查中說96年2 月甲○○叫1 個不認識的人拿毒品來便利商店，那是其中1 次，
    另外2 次是約在萬華區的便利商店，都是甲○○親自拿來，
    伊在96年10月30日晚上用0000000000號行動電話傳送簡訊「
    我這裡有不錯的男生要嗎」、「有的時候打給我，拿500 」
    給甲○○，是要向她買500 元的安非他命云云（見本院卷第
    145 至148 頁），證人乙○○對於是否認識被告甲○○、是
    否使用0000000000號行動電話傳送簡訊給被告甲○○及向被
    告甲○○購買甲基安非他命之時間、地點、次數、金額等毒
    品交易情節，於警詢及本院審理中均證述不同，其證述之真
    實性已非無疑。另觀之卷附手機簡訊翻拍照片，有2 則簡訊
    係來自於「小張」，其中1 則內容為「我這裡有不錯的男生
    要嗎」（見96年度偵字第26737 號卷第57頁），縱認所稱「
    男生」是指毒品（甲基安非他命）而言，該簡訊文義明顯係
    「小張」欲販賣疑似毒品之東西予被告甲○○，而非被告甲○○向「小張」兜售毒品，另1 則內容為「有的時候打給我
    ，拿500 」（見96年度偵字第26737 號卷第57頁），用語模
    糊，傳送該簡訊之人目的為何？被告甲○○如何回應？實難
    揣斷，更遑論上開簡訊傳送日期為96年10月30日，當無從以
    上開簡訊之傳送內容，作為佐證被告戊○○、甲○○於96年
    2 月間確涉有販賣第二級毒品之依據。又毒品買受者之指證
    憑信性較低，其真實性有待其他必要證據加以補強。證人乙○○於警詢及本院審理時證稱其向被告甲○○購買甲基安非
    他命之情節既屬不一，本案又無其他補強證據足資證明證人
    乙○○於本院審理時所述為真，自難僅憑證人乙○○上開有
    瑕疵之證述，逕認被告2 人販售第二級毒品甲基安非他命之
    事實。
(四)至被告戊○○固於96年10月30日晚上9 時30分許，自其身上
    及上開租屋處、遮雨板上，為警查獲第二級毒品甲基安非他
    命共12包、電子磅秤2 台、安非他命吸食器1 個、玻璃球3
    個、分裝勺5 支、葡萄糖1 包、安非他命殘渣袋5 個、分裝
    袋46個、0000000000、0000000000、0000000000號行動電話
    各1 支等物，惟置放毒品、電子磅秤、分裝袋等物之原因甚
    多，並非當然專供販賣甲基安非他命所用；行動電話更屬一
    般人常見之隨身攜帶物品，自不能以此推測被告2 人即有販
    賣甲基安非他命之犯行；另參以卷附臺灣檢驗科技股份有限
    公司濫用藥物檢驗報告2 紙（見96年度偵字第26737 號卷第
    169 、171 頁），充其量僅得證明員警在被告身上、上開租
    屋處所扣得之毒品經鑑驗結果確係甲基安非他命（其中7 包
    合計毛重6.69公克，另5 包合計毛重4.75公克），然此均無
    法佐證被告2 人是否曾販賣甲基安非他命予乙○○、丙○○
    。
(五)綜上所述，被告戊○○、甲○○究否確有於96年2 月間及96
    年7 、8 月間，分別販賣第二級毒品甲基安非他命予乙○○
    、丙○○，尚無足夠之證據予以證明，本院認為仍存有合理
    之懷疑，猶未到達確信其為真實之程度，自不能遽認被告2
    人確有被訴之犯行。此外，檢察官復未提出其他積極證據，
    資以證明被告2 人確有其所指之犯行，揆諸首揭法律規定與
    說明，自應就此部分為被告2人無罪之諭知。
據上論斷，應依刑事訴訟法第299 條第1 項前段、第301 條第1
項，毒品危害防制條例第11條第1 項、第18條第1 項前段，刑法
第11條前段、第47條第1 項、第41條第1 項前段，判決如主文。
本案經檢察官鄭潔如到庭執行職務。
中    華    民    國    98    年    6     月    11    日
                  刑事第十五庭  審判長法  官  李君豪
                                      法  官  何燕蓉
                                      法  官  錢衍蓁
上列正本證明與原本無異。
如不服本判決，應於判決送達後10日內敘明上訴理由，向本院提
出上訴狀 (應附繕本) ，上訴於臺灣高等法院。其未敘述上訴理
由者，應於上訴期間屆滿後20日內向本院補提理由書「切勿逕送
上級法院」。
                                      書記官  劉靜慧
中    華    民    國    98    年    6     月    11    日
附錄本案論罪科刑法條全文：
毒品危害防制條例第11條
持有第一級毒品者，處 3 年以下有期徒刑、拘役或新臺幣 5 萬
元以下罰金。
持有第二級毒品者，處 2 年以下有期徒刑、拘役或新臺幣 3 萬
元以下罰金。
持有專供製造或施用第一、二級毒品之器具者，處 1 年以下有期
徒刑、拘役或新臺幣 1 萬元以下罰金。
持有毒品達一定數量者，加重其刑至二分之一，其標準由行政院
定之。


司法院資訊處製作；財團法人民間司法改革基金會備份。
